臺灣彰化地方法院刑事判決
111年度訴字第480號
公  訴  人  臺灣彰化地方檢察署檢察官
被      告  吳佳朋


選任辯護人  林群哲律師
上列被告因加重詐欺等案件，經檢察官提起公訴（110年度少連
偵字第127號），被告就被訴事實為有罪之陳述，經本院合議庭
裁定由受命法官獨任進行簡式審判程序，判決如下：
    主  文
吳佳朋犯如附表所示之罪，各處如附表主文欄所示之刑。應執行
有期徒刑壹年拾月。
    犯罪事實及理由
一、本案之犯罪事實及證據，除引用附件檢察官起訴書之記載外
    ，起訴書犯罪事實一第37行「吳佳朋透過不詳方式找陳義偉
    、陳韋廷當租車人頭」更正為「由詐欺集團某人透過不詳方
    式找陳義偉、陳韋廷當租車人頭」；起訴書附表更正如本件
    附表；證據部分補充：「被告吳佳朋於本院審理時之自白」
    。
二、論罪科刑：
　㈠按共同正犯之意思聯絡，不限於事前有所協議，其於行為當
    時，基於相互之認識，以共同犯罪之意思參與者，亦無礙於
    共同正犯之成立，且其表示之方法，不以明示通謀為必要，
    即相互間有默示之合致，亦無不可（最高法院92年度台上字
    第3724號判決意旨參照）；又共同正犯，係共同實行犯罪行
    為之人，在共同意思範圍內，各自分擔犯罪行為之一部，相
    互利用他人之行為，以達其犯罪之目的，其成立不以全體均
    參與實行犯罪構成要件之行為為要件，其行為分擔，亦不以
    每一階段皆有參與為必要，倘具有相互利用其行為之合同意
    思所為，仍應負共同正犯之責（最高法院99年度台上字第13
    23號判決要旨參照）。觀諸本案中詐欺集團之犯罪型態，如
    附表編號一至四部分係以虛偽不實廣告誆騙被害人，附表編
    號五至七部分則以撥打電話予被害人實施詐騙，嗣再提供人
    頭帳戶，俟被害人匯款後，即通知車手自人頭帳戶提領款項
    等各階段，乃係需由多人縝密分工方能完成之集團性犯罪，
    被告參與本案並負責租賃小客車交給車手團之指揮秦定達，
    作為監督收水、車手提領詐騙贓款之交通工具使用，其所分
    擔部分，雖非為詐欺取財及洗錢之全部行為，且與其他集團
    成員間亦未必有直接之犯意聯絡，然其所參與之部分行為，
    為詐欺集團取得被害人財物全部犯罪計畫之一部，而共同達
    成不法所有及掩飾、隱匿不法所得去向之犯罪目的，未逾越
    合同意思之範圍，是被告應對於參與部分所發生之共同詐欺
    取財及洗錢等犯罪事實，與本案詐欺集團其他成員同負全責
    。
　㈡核被告所為，均係犯刑法第339條之4第1項第2款之三人以上
    共同犯詐欺取財罪及洗錢防制法第14條第1項之一般洗錢罪
    。被告以一行為犯前揭2罪，為想像競合犯，應依刑法第55
    條規定，從一重論以刑法第339條之4第1項第2款之三人以上
    共同犯詐欺取財罪處斷。被告與秦定達等人及其等所屬之詐
    欺集團成員間，就上開犯行，有犯意聯絡及行為分擔，均應
    論以共同正犯。
　㈢如數行為於同時同地或密切接近之時地實施，侵害同一之法
    益，各行為之獨立性極為薄弱，依一般社會健全觀念，在時
    間差距上，難以強行分開，在刑法評價上，以視為數個舉動
    之接續施行，合為包括之一行為予以評價，較為合理，則屬
    接續犯，而為包括之一罪（最高法院86年台上字第3295號判
    例意旨參照）。查被告與其所屬詐欺集團成員就附表編號六
    、七所示被害人丙○○、辛○○，或有2次以上之電話詐騙，致
    使前揭被害人陷於錯誤，而分別於附表所示匯款時間匯款至
    人頭帳戶，惟就單一被害人而言，被害法益同一，均屬財產
    法益，被害人遭騙之時間緊接，於短期內匯入指定帳戶，故
    渠等對同一被害人所為詐騙之複數舉止之獨立性薄弱，依一
    般社會健全觀念，不宜強行切割，在刑法評價上，以視為數
    個舉動之接續作為而論以接續犯，較為合理。然各被害人之
    間，因不共財產，法益各別，受騙時間、地點不同，且財產
    犯罪係為保護各別財產法益而定，故詐欺罪數之計算，應依
    被害人人數而計。是被告就附表編號一至七所示犯行，應各
    論以7罪，而予分論併罰。　　　
　㈣洗錢防制法第16條第2項規定「犯前二條之罪，在偵查或審判
    中自白者，減輕其刑。」，被告本案之各該犯行雖已分別從
    一重之刑法加重詐欺罪處斷，而無從再適用上開條項規定減
    刑，惟被告於本院審理時自白一般洗錢之事實，本院於後述
    依刑法第57條量刑時，仍當一併衡酌該部分減輕其刑之事由
    ，附此敘明。
　㈤爰審酌詐欺集團猖獗多時，此等詐欺行為非但對於社會秩序
    危害甚大，且侵害廣大民眾之財產法益甚鉅，甚至畢生積蓄
    全成泡影，更破壞人際往來之信任感，被告竟加入詐欺集團
    並參與分工，導致被害人等受有財產損害，所為實屬不該，
    惟考量被告犯後終能坦承犯行，並衡酌被告之犯罪動機、手
    段、所生損害、所得利益、智識程度及生活狀況等一切情狀
    ，分別量處如附表主文欄所示之刑，並審酌被告之角色分工
    、犯行之侵害程度等情，定其應執行之刑如主文所示，以示
    懲儆。
三、沒收部分：
  ㈠被告向聖達租賃租用上開車輛交付予秦定達，其與秦定達約
    定之轉帳報酬是每次2千元，惟其並未領得報酬乙情，業據
    被告於本院審理時供述明確，且並無積極證據可認定被告因
    本案犯罪而獲有報酬，依罪疑唯輕原則，即不沒收此部分犯
    罪所得。
　㈡被告雖加入本案詐欺集團，共同分工與詐欺集團成員收取、
    提領被害人遭詐欺款項，然前揭詐欺款項已轉交詐欺集團上
    手，被告對於本案洗錢標的之財產，並無證據證明其曾取得
    任何支配占有，本院認如仍對其依洗錢防制法第18條第1項
    予以沒收本案洗錢標的之財產，顯然過苛，爰依刑法第38條
    之2第2項之規定，不予宣告沒收，併此敘明。
四、依刑事訴訟法第273條之1第1項、第299條第1項前段、第310
    條之2、第454條第2項，判決如主文。
五、如不服本判決，應自判決送達之日起20日內，向本院提起上
    訴（應附繕本）。
本案經檢察官賴志盛提起公訴，由檢察官何金陞到庭執行職務。
中　　華　　民　　國　　111 　年　　8 　　月　　10　　日
                  刑事第八庭    法  官  陳彥志
以上正本證明與原本無異。
如不服本判決應於收受判決後20日內向本院提出上訴書狀，並應
敘述具體理由；其未敘述上訴理由者，應於上訴期間屆滿後20日
內向本院補提理由書（均須按他造當事人之人數附繕本）「切勿
逕送上級法院」。
告訴人或被害人對於判決如有不服具備理由請求檢察官上訴者，
其上訴期間之計算係以檢察官收受判決正本之日期為準。
中　　華　　民　　國　　111 　年　　8 　　月　　10　　日
                                書記官　于淑真
附錄本案論罪科刑法條全文：
中華民國刑法第339條之4
犯第339條詐欺罪而有下列情形之一者，處1年以上7年以下有期
徒刑，得併科1百萬元以下罰金：
一、冒用政府機關或公務員名義犯之。
二、三人以上共同犯之。
三、以廣播電視、電子通訊、網際網路或其他媒體等傳播工具，
    對公眾散布而犯之。
前項之未遂犯罰之。
洗錢防制法第14條
有第二條各款所列洗錢行為者，處7年以下有期徒刑，併科新臺
幣5百萬元以下罰金。
前項之未遂犯罰之。
前二項情形，不得科以超過其特定犯罪所定最重本刑之刑。

附表：
編號 被害人 詐欺方式 被害人匯款時間（民國）、金額（新臺幣）及匯入之人頭帳戶 詐欺集團成員提領時間（民國）、地點及金額（新臺幣） 備註 主文 一 壬○○ 詐欺集團成員在臉書刊登販賣iPhone手機之虛偽訊息，致被害人信以為真，而陷於錯誤，依指示匯款如右示，遭詐騙得逞。 108年7月24日15時48分17秒（起訴書誤載為「49分4秒」），匯款1萬元至板信商業銀行金城分行帳號000-00000000000000號、戶名蔡巧麗之帳戶。 秦定達、吳廷緯指示王崇笙指揮楊三利提款如下，提款後上交給于昭賢，于昭賢再回交給秦定達、吳廷緯： ①108年7月24日16時59分24秒（起訴書誤載為「29分24秒」）在彰化縣○○鎮○○路00號（全家超商-大發店）轉帳4000元至臺灣銀行帳號000000000000號之帳戶。 ②108年7月24日17時1分15秒在彰化縣○○鎮○○路00號（全家超商-大發店）提款2萬元。 ③108年7月24日17時2分25秒在彰化縣○○鎮○○路00號（全家超商-大發店）提款2萬元。 ④108年7月24日17時5分56秒在彰化縣○○鎮○○路00號（全聯-大發店）提款1萬4000元。 ⑤108年7月24日17時7分15秒在彰化縣○○鎮○○路00號（全聯-大發店）提款1萬元。　 起訴書犯罪事實欄一、附表編號一 吳佳朋犯三人以上共同詐欺取財罪，處有期徒刑壹年壹月。 二 丁○○ 詐欺集團成員在臉書刊登販賣iPhone手機之虛偽訊息，致被害人信以為真，而陷於錯誤，依指示匯款如右示，遭詐騙得逞。 108年7月24日15時57分32秒，匯款2萬5000元（起訴書誤載為「1萬8000元」）至板信商業銀行金城分行帳號000-00000000000000號、戶名蔡巧麗之帳戶。  起訴書犯罪事實欄一、附表編號二 吳佳朋犯三人以上共同詐欺取財罪，處有期徒刑壹年壹月。 三 戊○○ 詐欺集團成員在臉書刊登販賣iPhone手機之虛偽訊息，致被害人信以為真，而陷於錯誤，依指示匯款如右示，遭詐騙得逞。 108年7月24日16時36分4秒，匯款1萬8000元至板信商業銀行金城分行帳號000-00000000000000號、戶名蔡巧麗之帳戶。  起訴書犯罪事實欄一、附表編號三 吳佳朋犯三人以上共同詐欺取財罪，處有期徒刑壹年壹月。 四 甲○○ 詐欺集團成員在臉書刊登販賣iPhone手機之虛偽訊息，致被害人信以為真，而陷於錯誤，依指示匯款如右示，遭詐騙得逞。 108年7月24日16時50分33秒，匯款1萬5000元（起訴書誤載為「1萬8000元」）至板信商業銀行金城分行帳號000-00000000000000號、戶名蔡巧麗之帳戶。  起訴書犯罪事實欄一、附表編號四 吳佳朋犯三人以上共同詐欺取財罪，處有期徒刑壹年壹月。 五 己○○ 詐欺集團成員接連假冒網路購物服務人員、銀行客服人員，佯稱被害人購物後誤設為分期付款，要幫忙取消設定云云，致告訴人陷於錯誤，而依指示匯款如右示，遭詐騙得逞。 108年7月26日22時55分，匯款2萬9985元至郵局帳號000-00000000000000號、戶名曾毓慧之帳戶。 秦定達、吳廷緯指示周佑霖交付提款卡予楊三利提款如下，楊三利提款後周佑霖收水上交給于昭賢，于昭賢再回交給秦定達、吳廷緯： ①108年7月27日0時23分在彰化縣○○市○○路0段000號（彰化大竹郵局）提款3萬元。 ②108年7月27日0時32分在彰化縣○○市○○路0段000號（彰化大竹郵局）提款2萬元2次（起訴書漏載為1次）。 ③108年7月27日0時33分在彰化縣○○市○○路0段000號（彰化大竹郵局）提款2萬元。 ④108年7月27日0時34分在彰化縣○○市○○路0段000號（彰化大竹郵局）提款2萬元。 ⑤108年7月27日0時35分在彰化縣○○市○○路0段000號（彰化大竹郵局）提款1萬9000元（起訴書誤載為「2萬元」）。 ⑥108年7月27日0時43分在彰化縣○○市○○路0段000號（合庫商銀-大竹分行）提款3萬元。 ⑦108年7月27日0時44分在彰化縣○○市○○路0段000號（合庫商銀-大竹分行）提款3萬元。 ⑧108年7月27日0時45分0秒在彰化縣○○市○○路0段000號（合庫商銀-大竹分行）提款3萬元。 ⑨108年7月27日0時45分42秒在彰化縣○○市○○路0段000號（合庫商銀-大竹分行）提款1萬元（起訴書誤載為「1元」）。 起訴書犯罪事實欄一、附表編號十 吳佳朋犯三人以上共同詐欺取財罪，處有期徒刑壹年壹月。 六 丙○○ 詐欺集團成員假冒網路購物服務人員，佯稱被害人購物後誤設為分期付款，要幫忙取消設定云云，致告訴人陷於錯誤，而依指示匯款如右示，遭詐騙得逞。 108年7月26日22時4分至108年7月27日0時23分，先後匯款如下，共計匯款29萬9986元。： ①9萬9999元至郵局帳號000-00000000000000號、戶名曾毓慧之帳戶。 ②9萬9999元至第一銀行帳號000-00000000000號（起訴書誤載為「000-00000000000」號)、戶名張嬑婷之帳戶， ③9萬9988元至合作金庫帳號000-0000000000000號（起訴書誤載為「000-000000000000」號)、戶名庚○○之帳戶。  起訴書犯罪事實欄一、附表編號十一 吳佳朋犯三人以上共同詐欺取財罪，處有期徒刑壹年參月。 七 辛○○ 詐欺集團成員接連假冒網路購物服務人員、銀行客服人員，佯稱被害人購物後誤設為分期付款，要幫忙取消設定云云，致告訴人陷於錯誤，而依指示匯款如右示，遭詐騙得逞。 108年7月26日22時45分至23時19分，先後匯款2萬9912元、2萬9912元、2萬9913元、9999元，共計9萬9736元至第一銀行帳號000-00000000000號、戶名潘姵茹之帳戶。 秦定達、吳廷緯指示周佑霖交付提款卡予楊三利提款如下，楊三利提款後周佑霖收水上交給于昭賢，于昭賢再交回給秦定達、吳廷緯： ①108年7月27日0時12分57秒在彰化縣○○市○○路○段000號（彰化十信-大竹分社）提款2萬元。 ②108年7月27日0時13分29秒在彰化縣○○市○○路○段000號（彰化十信-大竹分社）提款2萬元。 ③108年7月27日0時13分57秒在彰化縣○○市○○路○段000號（彰化十信-大竹分社）提款2萬元。 ④108年7月27日0時14分25秒在彰化縣○○市○○路○段000號（彰化十信-大竹分社）提款2萬元。 ⑤108年7月27日0時14分58秒在彰化縣○○市○○路○段000號（彰化十信-大竹分社）提款1萬9000元。 起訴書犯罪事實欄一、附表編號十二 吳佳朋犯三人以上共同詐欺取財罪，處有期徒刑壹年貳月。